---
title: "Analyse de survie Master ISN, TP1"
author: "Génia Babykina"
date: ""
output: pdf_document
---

```{r setup, include=FALSE}
knitr::opts_chunk$set(echo = TRUE, results="hide")
library(survival)
library(survminer)
library(fitdistrplus)
library(maxLik)
setwd("C:/Users/Sandro/Documents/R/Biostat/TP_biostat")
```

Dans ce TP on utilisera un exemple suivant. Nous avons les données  sur les durées de deux échantillons, A et B (par exemple, patients traités ou non traités) ainsi que les données simulées. Nous utiliserons les packages {\textit{survival}}, {\textit{survminer}}, {\textit{fitdistrplus}}.



##  Estimation non-paramétrique de la fonction de survie.

@) Lecture de données
```{r}
exo_cours = read.table("exo_cours.txt")
```

@) Calculer la courbe de survie avec l'intervalle de confiance pour l'échantillon A.
```{r , results="hide"}

# 2 méthodes à la main

#produit cumulée

S.t=cumprod(c(1,1,1,(1-1/10), (1-0/10), (1-1/9), 1-0/9, 1-0/8, 1-1/7, 1-0/5, 
              1-2/5, 1-0/3, 1-0/3, 1-0/2, 1-0/2, 1-1/2, 1-0/1, 1-0/1, 1-0/1, 
              1-0/1, 1-0/1, 1-0/1, 1-0/1, 1-0/1, 1-0/1))

#autrement
Di.a = c(0, 0, 0, 1, 0, 1, 0, 0, 1,0,2,0,0,0,0,1,0,0,0, 0,0,0,0,0,0)
Ri.a = c(10, 10, 10, 10,  9, 9, 8,8, 7, 5, 5, 3, 3, 2, 2,2, 1,1,1,1,1,1,1,1,1 )       
S.t.bis= cumprod(1-Di.a/Ri.a)
se.S.t_a = (S.t*sqrt(cumsum(Di.a /((Ri.a-Di.a)*Ri.a)))) # cf cours

# Avec R
data=subset(exo_cours, ech=="A")
Surv(data$temps, data$event) # variable d'intéret

fit=survfit(Surv(temps, event)~1, data=subset(exo_cours, ech=="A"), conf.type="plain")
summary(fit)
ll=S.t-se.S.t_a*qnorm(1-0.05/2)
ul=S.t+se.S.t_a*qnorm(1-0.05/2)
                   
```
@) Représenter graphiquement la courbe de survie pour l'échantillon A.
```{r , eval=FALSE}
plot(0:24, S.t, type="s" )
plot(fit, lwd=2, conf.type = "log-log") # on peut changer conf.type par ex log-log ou plain
lines(0:24, S.t , type="s", col="red")
lines(0:24, ll , type="s", col="red", lty=2) # intervalle de confiance
lines(0:24, ul, type="s", col="red", lty=2)  # intervalle de confiance
fit.B=survfit(Surv(temps, event)~1, data=subset(exo_cours, ech=="B"), conf.type="plain")
lines(fit.B,col="blue")
fit.all = survfit(Surv(temps,event)~ech,data=exo_cours)
plot(fit.all, col=c("red","blue"), conf.int=T)

# ech A et B se ressemble mais intervalle pas précis car petit échantillon
```

@) Calculer la courbe pour l'échantillon B, superposer les deux courbes sur le graphique, commenter.

@) Tester les differents types d'intervalle de confiance : 
- "plain" (obtenu par le delta-method)
- "log-log", "log" : par transformation de $S(t)$ en log (double log)
@) Représenter graphiquement le hasard cumulé $H(t)$ pour l'échantillon A. Rappel : 
$$S(t) = \exp \left(-H(t)\right) = \exp \left(-\int_{0}^{t} h(u)du \right)$$


```{r, eval=FALSE}
plot(survfit(Surv(temps, event)~1, 
             data=subset(exo_cours, ech=="A")), 
             fun="cumhaz", main="Hasard cumulé")
lines(-log(S.t),col="pink",type="s")

```

@) Effectuer le test de log-rank à l'aide du fonction \textit{survdiff}.

Sous l'hypothèse d'indépendance $d_{0i} \sim$  distribution hypergéométrique $\mathcal{H}\left(N = n_i, n = d_i, p = \frac{n_{0i}}{n_i} \right)$
$$
p(d_{0i}|n_{0i},n_{1i},d_i) = \frac{\begin{pmatrix}n_{0i} \\ d_{0i}\end{pmatrix}\begin{pmatrix}n_{1i} \\ d_{1i}\end{pmatrix}}{\begin{pmatrix}n_{i} \\ d_{i}\end{pmatrix}} 
$$

L'espérance de $d_{0i}$ est donnée par 
$$
e_{0i} = E(d_{0i}) = \frac{n_{0i}d_{i}}{n_i}
$$
et sa variance par :
$$
v_{0i} = \mbox{var}(d_{0i}) = \frac{n_{0i}n_{1i}d_i(n_i - d_i)}{n_i^2(n_i-1)}
$$

En sommant sur les $N$ instants auxquels se produisent des événement
$$
U_0 = \sum_{i=1}^N (d_{0i}-e_{0i}) = \sum d_{0i} - \sum e_{0i}
$$
$$
\mbox{var}(U_0) = \sum v_{0i} = V_0
$$

Ainsi, on peut construire une statistique de test qui a une distribution normale
$$
\frac{U_0}{\sqrt{V_0}} \sim \mathcal{N}(0,1)
$$
où de manière équivalente
$$
\frac{U_0^2}{V_0} \sim \chi_1^2
$$


```{r}
# Exemple de calcul "à la main" cf cours
Patient = 1:6
Survtime = c(6,7,10,15,19,25)
Censor = c(1,0,1,1,0,1)
Group = c("C","C","T","C","T","T")  # C controle T Traitement
data = cbind.data.frame(Patient = Patient, Survtime = Survtime , 
                        Censor = Censor,
                        Group = Group)
temps = unique(Survtime[Censor == 1])
U0 = 0
V0 = 0
ti = 6
lignes = c()
for (ti in temps){
  X = subset(data,Survtime >= ti)
  ni = nrow(X)
  di = sum(X$Survtime == ti)
  d0i = sum((X$Group == "C")&(X$Survtime == ti)&(X$Censor == 1))
  d1i = sum((X$Group == "T")&(X$Survtime == ti)&(X$Censor == 1))
  n0i = sum(X$Group == "C")
  n1i = sum(X$Group == "T")
  M = matrix(c(d0i,d1i,n0i - d0i,n1i - d1i),2,2,byrow = T)
  dimnames(M) = list(c("Failure","Non-failure"),c("Control","Treatement"))
  print(paste("Tableau pour ti =",ti))
  print(M)
  e0i = n0i*di/ni # espérance de la loi hypergéometrique pour l'instant ti
  v0i = n0i*n1i*di*(ni-di)/(ni^2*(ni - 1)) # varaiance de la loi hypergéométrique pour l'instant ti
  if (ni == 1) v0i = 0
  lignes = rbind.data.frame(lignes,c(ti,ni,di,n0i,d0i,n1i,d1i,e0i,v0i))
}
colnames(lignes) = c("ti","ni","di","n0i","d0i","n1i","d1i","e0i","v0i")
lignes = round(lignes,4)
lignes
sum(lignes$d0i)
sum(lignes$e0i)
U0 = sum(lignes$d0i) - sum(lignes$e0i)
U0 
V0 = sum(lignes$v0i)
V0
X2 = U0^2/V0 # statistique de test du chi 2
X2
pchisq(X2,df = 1,lower.tail = F) # p-value du test statistique
curve(dchisq(x,df=1), from=0, to=2.5)
abline(v=1.27, col="red")

# avec R
test.lr=survdiff(Surv(Survtime,Censor)~Group)
test.lr # on a la même chose
```
On note l'équivalence suivante : 
$$u = \frac{u_0}{\sqrt{Var(u_0)}}\sim \mathcal{N}\left(0,1\right) \Leftrightarrow \frac{u_{0}^{2}}{Var(u_0)}\sim \chi^2_{1}$$

```{r }
log.rank.test=survdiff(Surv(temps, event)~ech, data=exo_cours)
log.rank.test # p-valeur tres eleve on ne rejette pas Ho

```

## Description de données pharmacoSmoking
@) Estimation de Kaplan-Meier
```{r }
data=read.csv2("smoking.csv")
prop.table(table(data$relapse)) # proportion de personnes qui ont refumé en 1
boxplot(data$ttr ~data$relapse) # ceux qui refument le font souvent des le debut de létude 
result.km = survfit(Surv(ttr, relapse)~1, conf.type="log-log", data=data)
plot(result.km, conf.int=TRUE, mark="+", xlab="Time (months)", ylab ="Survival")
title("Relapse in smoking")

## Les quantiles 
quantile(result.km)
abline(v=quantile(result.km)$quantile[1]) # 1er quantile 25%
abline(v=quantile(result.km)$quantile[2]) # 2e quantile 50% (mediane)


```
9) Estimation  des paramètres pour loi de Weibull, Gamma et Exponentielle. Ajouter les fonctions de survie estimées sur l'estimation non-paramétrique de Kaplan-Meier

```{r }
library(fitdistrplus)
plot(result.km, conf.int=TRUE, mark="+", xlab="Time (months)", ylab ="Survival")
title("Relapse in smoking")
library(dplyr)
left=data[,"ttr"]
left[left== 0 ] = 0.5 # car probleme pour la vraisemblance car log(0)= -inf
right=ifelse(data[,"relapse"]==1, left, NA) # si relapse = 1 right=left sinon NA

datacens=cbind.data.frame(left=left, right=right) # attention à la construction de datacens


par_weib=fitdistcens(datacens, "weibull") # regarder l'aide pour comprendre les NA / estimation de la survie
curve(pweibull(x, shape=par_weib$estimate["shape"],
               scale=par_weib$estimate["scale"], lower.tail=FALSE), add=TRUE, col="red")

par_exp=fitdistcens(datacens, "exp")
curve(pexp(x, 
               rate=par_exp$estimate["rate"], lower.tail=FALSE), add=TRUE, col="blue")
par_gamma=fitdistcens(datacens, "gamma")
curve(pgamma(x, shape=par_gamma$estimate["shape"],
               rate=par_gamma$estimate["rate"], lower.tail=FALSE), add=TRUE, col="magenta")
par_lnorm=fitdistcens(datacens, "lnorm")
curve(plnorm(x, meanlog=par_lnorm$estimate["meanlog"],
               sdlog=par_lnorm$estimate["sdlog"], lower.tail=FALSE), add=TRUE, col="darkgreen")
legend("topright",
       legend=c("Weibull", "Exp", "Gamma", "Log-norm"), 
       col=c("red", "blue", "magenta", "darkgreen"),
       lty=rep(1,4))
```

10) Estimation des paramètres de la loi de Weibull "à la main". On utilisera le paramétrage suivant: 
$$S(t)=\exp\left(-\left(\frac{t}{\theta}^{\delta}\right)\right), h(t) = \left(\frac{1}{\theta}\right)^{\delta}\times \delta \times t^{\delta-1}$$.
```{r , eval=FALSE}
ti=data$ttr
ti[which(ti==0)]=0.5
ci=data$relapse
  LnLweib_opt = function(x){
    sc=x[1]
    sh=x[2]
    
    sum(log(
      (((1/sc)^sh)*sh*(ti^(sh-1)))^ci*exp(- ((1/sc)^(sh))*(ti^sh))
    )
    )
  }
  res_opt=maxNR(LnLweib_opt, start=c(100, 1))
```
11) Ecrire la vraisemblance pour la loi exponentielle de durée, maximiser la vraisemblance analytiquement, comparer les résultats obtenus aux résultats numériques.



```{r}
# cf feuille de calcul
# à faire dans un fichier R pour enlever "production de NaN"

theta_hat=sum(data$relapse)/sum(data$ttr) # ttr= time to relapse
theta_hat
par_exp=fitdistcens(datacens, "exp")
par_exp # un peu de différence car arrondi pareil pour la variance
```


12) Tracer la fonction de hasard aussociée à la distribution log-normale estimée : 
```{r }
# cf feuille ou screen pour comprendre
lognormHaz<-{function(x, meanlog, sdlog) dlnorm(x, meanlog=meanlog, 
                                               sdlog=sdlog)/
  plnorm(x, meanlog=meanlog, sdlog=sdlog, lower.tail=FALSE)}
curve(lognormHaz(x, meanlog=par_lnorm$estimate["meanlog"],
                   sdlog=par_lnorm$estimate["sdlog"]),
      xlim=c(0, 150))
```

13) Estimation non-paramétrique (noyau) de la fonction de hasard : 
```{r }
library(muhaz)
ti=data[,"ttr"]
ci=data[,"relapse"]
fit=muhaz(ti, ci, min.time=0, max.time=180)
plot(fit)
abline(v=c(12,52), lty=2, col="blue")
curve(lognormHaz(x, meanlog=par_lnorm$estimate["meanlog"],
                   sdlog=par_lnorm$estimate["sdlog"]),add=TRUE, col="red")

# on voit qu'il ya 3 phases, la premiere ou le risque de rechute dans la cigarette est stable , 
#la seconde ou le risque decroit rapidement et la troisieme ou ça décroit lentement.

```
## Estimation paramétrique de la fonction survie.

@) Représenter graphiquement et commenter les distribution des durées suivant différentes lois : 

$$T\sim Weibull\left(3.5, 2.2\right),T\sim Exp\left(0.2\right), T\sim LogN\left(2.5, 1.2\right) $$.

\underline{Remarque :} le paramétrage des loi de probabilité peut être différent. Par exemple, pour la loi de Weibull : 
\begin{tabular}{|c|c|c|}
\hline
 & Paramétrage 1 (cours) & Paramétrage 2 (R) \\
 \hline
 $H(t)$ & $H(t) = \alpha t^\gamma=\left(\frac{1}{1/(\alpha^{1/\gamma})}t\right)^{\gamma}$ & $H(t) = \left(\frac{x}{b}\right)^{a}$  \\
\hline 
\end{tabular}
```{r, eval=FALSE }
curve(dweibull(x,shape=2.2, scale=3.5), col="red", from=0, to=30)
#curve(2.2*(1/3.5)^2.2*x^(2.2-1)*exp(-(1/3.5)^2.2*x^2.2), 
#     add=TRUE, col="black")
curve(dexp(x,rate=0.2), col="blue", add=TRUE)
#curve(0.2*exp(-0.2*x), col="red", add=TRUE)
curve(dlnorm(x, meanlog = 2.5, sdlog = 1.2, log = FALSE), 
                                col="black", add=TRUE)
```



@) Générer un temps d'événement suivant la loi de Weibull de paramètres shape 1.2 et scale=0.2, représenter graphiquement la variable et les fonctions associées (la survie, le hasard, la fonction de densité). Changer les paramètres de la loi de Weibull, commenter. Remarque : la médiane de la loi de Weibull avec scale $\lambda$ et shape $\gamma$ est égale à 
$\lambda \times \log(2)^{1/\gamma}$

```{r eval=FALSE }
T_weib = rweibull(n=100, shape=1.2, scale=0.2)
hist(T_weib, probability=TRUE, main="f(t)")
abline(v=log(2)^(1/1.2)*0.2, col="red") # médiane
#median(T_weib)
curve(dweibull(x, shape=1.2, scale=0.2), add=TRUE, col="red")

curve(pweibull(x, shape=1.2, scale=0.2, lower.tail=FALSE), 
              from=0, to=0.8, ylim=c(0,1), 
              xlab="Temps", main="S(t)", ylab="")
curve(dweibull(x, shape=1.2, scale=0.2)/
        pweibull(x, shape=1.2, scale=0.2,lower.tail=F), 
        xlab="Temps", main="h(t)", ylab="")
```

@) Répeter la question précédente pour le temps suivant la loi exponentielle de paramètre $\lambda=1/5$. La médiane de la loi de Weibull est égale à
$\log(2)/{\lambda}$ 

```{r, eval=FALSE, echo=FALSE }
T_exp = rexp(n=100, rate=1/5)
hist(T_exp, probability=TRUE)
abline(v=log(2)/(1/5), col="red")
curve(dexp(x, rate=1/5), add=TRUE, col="red")
curve((1/5)*exp(-(1/5)*x), add=TRUE, col="blue")
median(T_exp)
curve(pexp(x, rate=1/5, lower.tail=FALSE), from=0, to=10, ylim=c(0,1), 
      xlab="Temps", main="S(t)", ylab="")
curve(exp(-(1/5)*x), add=TRUE, col="red")
curve(dexp(x, rate=1/5)/ pexp(x, rate=1/5,
lower.tail=F), xlab="Temps", main="h(t)", ylab="")
```

@) Estimer les paramètres de la distriution de Weibull et Exponentielle pour les variables aléatoires générées dans les questions prcédentes. Attention au paramètrage.
```{r, eval=FALSE }
ff_weib=fitdist(T_weib, distr="weibull")
ff_exp=fitdist(T_exp, distr="exp")
rate=ff_exp$estimate
shape=ff_weib$estimate[1]
scale=ff_weib$estimate[2]
# Moyennes observéee
mean(T_weib) ; mean(T_exp)
# Médianes observées 
median(T_weib) ; median(T_exp)
# Espéerance de la loi exponentielle 
mean_exp=1/rate
# Espéerance de Weibull 
mean_weib=scale*gamma(1+shape)
# Médiane de loi exponentielle 
med_exp=log(2)/rate
# Médiane de Weibull 
med_weib=scale*log(2)^(1/shape)
```

## Visualisation améliorée 

```{r, eval=FALSE }
library(survminer)
library(ggplot2)
fit1 = survdiff(Surv(ttr, relapse)~grp, data=data)
fit2 = survfit(Surv(ttr, relapse)~grp, data=data)
plot(fit2, xlab="Time (days)", ylab= "Relapse probability", 
     col=c("blue", "red"))
# pvaleur du test de log-rank proche de zero on rejette H0 qui était pas de différence entre les courbes
# du coup on conclut que les courbes sont différentes

# visuellement, puisque que l'on veut que l'évemenement se produise le plus tard possible
#la courbe combination est mieux car elle est toujours au dessus, et on peut aussi utilsier
# la médiane, la médiane pour combination est plus élevé, le nombre de jours nécessaire pour 
# que la moitié des individus aient leur evemenement de relapse est plus élévé

# de plus les intervalles de confiance ne se chevauchent pas trop

legend("topright", legend=c("combination", "patch only"), col=c("blue", "red") , lty=c(1,1))

# ou bien
ggsurvplot(fit2, data=data)

ggsurvplot(fit2, risk.table = TRUE, pval=TRUE, conf.int=TRUE,
           ggtheme=theme_minimal(),
           risk.table.y.text.col=TRUE,
           risk.table.y.text=FALSE, data=data)
```
  
