---
title: 'Classification Supervisée: Régression Logistique'
author: "Sandro Gazzo & Théo Dellouve"
date: "23/10/2020"
output: 
  pdf_document: default
  html_document:
    df_print: paged
---
\section{Etude sur le diabète: Identification des risques associés}

Ici, nous allons tenter d'identifier quels sont les facteurs de risques associés à la présence du diabète. Pour cela, on va utiliser une base de données comportant certaines caractéristiques cliniques d'un certain nombre de patients.
On va, dans un premier temps, décrire la base de données.
\

On a 768 patients pour lesquels on a relevé 9 caractéristiques:
\begin{itemize}
  \item \texttt{Pregnancies}: nombre de grossesses;
  \item \texttt{Glucose}: taux de glucose;
  \item \texttt{BloodPressure}: pression sanguine;
  \item \texttt{SkinThickness}: épaisseur de la peau;
  \item \texttt{Insulin}: taux d'insuline;
  \item \texttt{BMI}: Indice de Masse Corporelle (IMC);
  \item \texttt{DiabetesPedigreeFunction}: taux d'hérédité du diabète;
  \item \texttt{Age}: âge;
  \item \texttt{Outcome}: si le patient est atteint du diabète ou non (1: a le diabète, 0: n'a pas le diabète).
\end{itemize}

```{r, include=FALSE}
library(ggplot2)

diabete<-read.csv("C:/Users/Sandro/Documents/R/Meth_app/diabetes.csv",header=TRUE)

summary(diabete)
str(diabete)
```
On procède à une régression logistique en fonction de \texttt{Outcome}. La régression logistique a pour objectif de déterminer si un futur patient est atteint du diabète en fonction des caractéristiques cliniques.
```{r, include=FALSE}
log.diab<-glm(Outcome ~ .,family="binomial", data=diabete)
log.diab

summary(log.diab)

```

Après avoir créé le modèle, on va pouvoir déterminer les facteurs de risques à l'aide des odds-ratios. Les odds-ratios permettent de mesurer l'effet d'un facteur sur le fait d'avoir le diabète.

```{r, include=FALSE}
coef.reg <- coef(log.diab) #Pour extraire la colonne "estimate" de
# glm (i.e. Beta chapeau)

ci.reg<-confint(log.diab)

exp(coef.reg) # récupère les odds-ratio
# exemple: le fait d'être enceinte multiplie le
# risque par 1.13

exp(ci.reg) #on cherche les IC qui ne contiennent pas 1

cbind(exp(coef.reg),exp(ci.reg))

# Effet d'une augmentation de l'âge de 10 (ans)
coef.age<- coef.reg["Age"]
coef.age.plus10 <- 10*coef.age
exp(coef.age.plus10)

ci.age.plus10<-10*ci.reg["Age",]
exp(ci.age.plus10)


#print("Odds-R pour l'âge qui augmente de 10 ans :", exp(coef.age.plus10),
      #"Odds-R intervalle de conf à 95%:[",exp(ci.age.plus10)[1], ";",exp(ci.age.plus10)[2]"]")


library("broom")
tidy(log.diab)

library("gtsummary")
tbl_regression(log.diab)
```

```{r, echo=FALSE}
library("forestmodel")
forest_model(log.diab)

```

``` {r, include=FALSE}
library("GGally")
ggcoef(log.diab)

```





```{r}

```



```{r}

```


