---
title: "TP2"
author: "Sandro Gazzo"
date: "18 septembre 2020"
output: html_document
---

```{r}
data1<-read.table("data1_adg.txt", header=TRUE)
head(data1)
summary(data1)
```
On va devoir classer V3, les variables explicatives sont V1 et V2
```{r}
plot(data1$x1,data1$x2,pch=19)
plot(data1$x1,data1$x2,pch=19,col=data1$group)

##beaucoup trop long, ce qui est avant est mieux
# groupe1<-data1$group==1
# groupe2<-data1$group==2
# 
# graph1<-data1[groupe1,1:2]
# graph2<-data1[groupe2,1:2]
# 
# plot(graph1, col="red")
# points(graph2,col="blue")



library(ggplot2)
ggplot(data=data1,aes(x=x1,y=x2,color=as.factor((group))))+
  geom_point(size=3) + scale_color_discrete("Groupe")
# fonction graphe ggplot
# geom_point trace les points et modifie la taille
# scale_color_discrete modifie la légende
# NB: mettre des + pour les commandes et pour pouvoir modifier (ouleur, légende...)
#scale_color_brewer(palette="Dark") <----- change la palette des couleurs
```
On vient de créer le nuage de points.

```{r}
library(MASS)
library(dplyr)
data1$group<-as.factor(data1$group)
summary(data1)
#On transforme en facteur (mieux, à faire toujours même si pas utile)
ldat1<-lda(group~., data=data1)
qdat1<-qda(group~.,data=data1)
ldat1
qdat1

str(ldat1) #sa prédiction de lda
str(qdat1) #sa prédiction de qda

pred_lda<-predict(ldat1)
pred_qda<-predict(qdat1)
head(pred_lda$posterior)
head(pred_qda$posterior)
```
Les deux fonctions donnent la même chose pour le jeu de données data1_adg

```{r}
### Frontière de décision ###

# 300 points espacés entre -2 et 7
xgrille<- seq(-2,7,length.out = 300)
# de même pour 0 à 5
ygrille <- seq(0,5,length.out = 300)

# on créé la grille
grille<-expand.grid(xgrille,ygrille)
# on renomme les axes
names(grille)<-c("x1","x2")
plot(grille)

lda.grille<- predict(ldat1,newdata=grille)
qda.grille<- predict(qdat1,newdata=grille)

plot(data1$x1,data1$x2,pch=19,col=data1$group)
points(grille$x1,grille$x2,col=lda.grille$class,pch=".")

plot(data1$x1,data1$x2,pch=19,col=data1$group)
points(grille$x1,grille$x2,col=qda.grille$class,pch=".")


## avec ggplot

```

```{r}
### JEU DE DONNÉES 2 ###
# par simplification (flemme), data1 sera comme si cela était data2
data1<-read.table("data2_adg.txt", header=TRUE)
head(data1)
summary(data1)
```
On va devoir classer V3, les variables explicatives sont V1 et V2
```{r}
plot(data1$x1,data1$x2,pch=19)
plot(data1$x1,data1$x2,pch=19,col=data1$group)

##beaucoup trop long, ce qui est avant est mieux
# groupe1<-data1$group==1
# groupe2<-data1$group==2
# 
# graph1<-data1[groupe1,1:2]
# graph2<-data1[groupe2,1:2]
# 
# plot(graph1, col="red")
# points(graph2,col="blue")



library(ggplot2)
ggplot(data=data1,aes(x=x1,y=x2,color=as.factor((group))))+
  geom_point(size=3) + scale_color_discrete("Groupe")
# fonction graphe ggplot
# geom_point trace les points et modifie la taille
# scale_color_discrete modifie la légende
# NB: mettre des + pour les commandes et pour pouvoir modifier (ouleur, légende...)
#scale_color_brewer(palette="Dark") <----- change la palette des couleurs
```
On vient de créer le nuage de points.

```{r}
library(MASS)
library(dplyr)
data1$group<-as.factor(data1$group)
summary(data1)
#On transforme en facteur (mieux, à faire toujours même si pas utile)
ldat1<-lda(group~., data=data1)
qdat1<-qda(group~.,data=data1)
ldat1
qdat1

str(ldat1) #sa prédiction de lda
str(qdat1) #sa prédiction de qda

pred_lda<-predict(ldat1)
pred_qda<-predict(qdat1)
head(pred_lda$posterior)
head(pred_qda$posterior)
```
Les deux fonctions donnent la même chose pour le jeu de données data1_adg

```{r}
### Frontière de décision ###

# 300 points espacés entre -2 et 7
xgrille<- seq(-3,3,length.out = 300)
# de même pour 0 à 5
ygrille <- seq(-4,4,length.out = 300)

# on créé la grille
grille<-expand.grid(xgrille,ygrille)
# on renomme les axes
names(grille)<-c("x1","x2")

lda.grille<- predict(ldat1,newdata=grille)
qda.grille<- predict(qdat1,newdata=grille)

plot(data1$x1,data1$x2,pch=19,col=data1$group)
points(grille$x1,grille$x2,col=lda.grille$class,pch=".")

plot(data1$x1,data1$x2,pch=19,col=data1$group)
points(grille$x1,grille$x2,col=qda.grille$class,pch=".")

```


###EXO 2: le diabète
```{r}
data<-read.csv("diabetes.csv",header=TRUE)
head(data)
summary(data)
str(data) #structure des données
data$Outcome<-as.factor(data$Outcome)
str(data) #regarder les "levels"

n<-nrow(data)
id.appr<-sample.int(n,0.8*n)
# données pour apprentissage
data.appr<-data[id.appr,]
# données test
data.test <- data[-id.appr,]


data.lda<- lda(Outcome ~ ., data=data.appr)
#str(data.lda)

#### Matrice de confusion ####
mc<-table(data.appr$Outcome,predict(data.lda)$class)
mc
sum(diag(mc))/sum(mc)

test.pred<- predict(data.lda, newdata=data.test)
mctest<- table(data.test$Outcome,test.pred$class)
sum(diag(mctest))/sum(mctest) # c'est celui à retenir car données tests: on ne fait pas ça sur le modèle

# pred.lda<- predict(data.lda)
# 
# test.pred<- predict(data.lda,data.test)
# test.pred.out<- test.pred$Outcome

data.qda <- qda(Outcome ~ .,data=data.appr)
#str(data.qda)

#### Matrice de confusion ####
mc<-table(data.appr$Outcome,predict(data.qda)$class)
mc
sum(diag(mc))/sum(mc)

test.pred<- predict(data.qda, newdata=data.test)
mctest<- table(data.test$Outcome,test.pred$class)
sum(diag(mctest))/sum(mctest) # c'est celui à retenir car données tests: on ne fait pas ça sur le modèle


```
On choisit lda car le modèle est plus simple et nous avons des résultats quasiment similaires.

FIN DU TP2

Revoir ggplot



