---
title: "f4"
author: "Dellouve-Gazzo"
date: "3 mars 2020"
output: html_document
---


# Exercice 1

```{r q1}

logit<-function(x)
{
  return (log(x/(1-x)))
}

sig<-function(x)
{
  return(1/(1+exp(-x)))
}

```

```{r q2}

X<-runif(120,0,30) # 120 tirages de loi uniforme sur [0,30] , representant le temps de révision
X

```

```{r q3}

Z<-sig(-5+X/3)

Y<-rbinom(120,1,Z) # on simule 120 loi de Bernouilli de parametre sig(-5+X/3), représentant la réussite ou non
Y

```

```{r q5}
plot(X,Y) # on trace la reussite selon le temmps de révision

I<-seq(0,30,lenght=301) #abscisse
lines(I,sig(-5+I/3), col='blue') #on trace la courbe représentant la probabilité de réussir l'examen en fonction du nombre d'heures de révision
```

```{r q6}

rl<-glm(Y~X,family='binomial') # regression logistique
summary(rl)

```
La fonction summary estime les coefficients. Elle permet également d'avoir la p-valeur et de savoir si on garde la donnée ou non. Ici, on garde les données.

```{r q8}
# estimateurs des coefficients :
a<-rl$coefficients[[1]]
b<-rl$coefficients[[2]]

#superposition des graphes
plot(X,Y)
lines(I,sig(-5+I/3), col='blue')
lines(I,sig(a+b*I),col='dark orange') #valeur prédites par la régression
#ca sera la courbe approchée grâce aux estimations

```

```{r fitted}

fitted(rl) 
```
fitted fait réference à l'estimation de sig(-5+X/3), c'est la probabilité que les Yi valent 1.

#Exercice 2


```{r 2q1}
read.csv("cancerprostate.txt",sep=";",header=T)
prost<-read.csv("cancerprostate.txt",sep=";",header=T) #on stocke la table
summary(prost)


```



```{r 2q2}

Y<-prost[6] # variable à expliquer
Y<-Y[[1]]

V<-prost[c(1,2)] # Avec acide
W<-prost[c(1,7)] # Avec log-acide

rl2_acide<-glm(Y~.,data=V,family='binomial') # regression logistique
summary(rl2_acide)

rl2_logacide<-glm(Y~.,data=W,family='binomial') # regression logistique
summary(rl2_logacide)
```

AIC: 71.724 et age pas important pour acide

AIC: 69.652 et age pas important pour log acide

```{r 2q3}

X<-prost[3:5] #on garde rayonx, taille et grade


rl3<-glm(Y~.,data=X,family='binomial') #regression logistique avec les variables qualitatives
summary(rl3)
```

grade pas important. taille pas important si on veut une précision supérieure à 90%.

AIC: 60.78

```{r 2q4}

rl4_acide<-glm(Y~.,data=prost[-7],family='binomial') # regression logistique avec acide
summary(rl4_acide)

rl4_logacide<-glm(Y~.,data=prost[-2],family='binomial') # regression logistique avec log-acide
summary(rl4_logacide)

```

avec acide 60.126  age et grade pas importants

avec log acide AIC: 58.56 et age et grade pas importants

```{r 2q5}

library('MASS')
rl5<-step(rl4_acide)

M<-data.frame("age"=c(61,49,67,51),"acide"=c(0.60,0.86,0.72,0.95),"rayonx"=c(1,0,1,1),"taille"=c(0,0,0,1),
              "grade"=c(1,1,1,1), "log.acid"=c(-0.51,-0.15,-0.33,-0.05))

M


```


```{r 2q6}

predict.glm(rl5,M,type="response") #on prédit les coefficients que l'on devrait avoir surla régression

```


#Exercice 3

```{r 3q1}

UCBAdmissions

summary(UCBAdmissions)

```

```{r 3q2}
X<-UCBAdmissions
as.factor(X)

dept<-rep(0,4526)
dept[1:(sum(X[1:4]))]<-1 #dept=A
dept[(sum(X[1:4])+1):(sum(X[1:8]))]<-2 #dept=B
dept[(sum(X[1:8])+1):(sum(X[1:12]))]<-3 #dept=C
dept[(sum(X[1:12])+1):(sum(X[1:16]))]<-4 #dept=D
dept[(sum(X[1:16])+1):(sum(X[1:20]))]<-5 #dept=E
dept[(sum(X[1:20])+1):(sum(X[1:24]))]<-6 #dept=F

#plusieurs departements, des hommes et des femmes ayant postulées, les refusés et les admis

#--------------------------------
sexe<-rep(0,4526)
#dept=A
sexe[1:sum(X[1:2])]<-1

for (i in 1:5)
{
sexe[(sum(X[1:(4*i)])+1):(sum(X[1:(4*i+2)]))]<-1
}

#1 pour des hommes, 0 pour des femmes pour la table sexe
sum(sexe)
#☺il y a 2691 hommes

#--------------------------------
adm<-rep(0,4526)

adm[1:X[1]]<-1
adm[((sum(X[1:2])+1):sum(X[1:3]))]<-1

for(i in 1:5)
{
adm[(sum(X[1:(4*i)])+1):(sum(X[1:(4*i+1)]))]<-1
adm[((sum(X[1:(4*i+2)])+1):sum(X[1:(4*i+3)]))]<-1
}


#1 pour des admis, 0 pour des réfusés pour la table adm
sum(adm)
#il y a 1755 admis



```

```{r 3q3}

M<-data.frame("departement"=dept,"sexe"=sexe,"admission"=adm)
#M représente le departement, le sexe et l'admission
#1 à 6 pour les dpt de A à E
# 0 et 1 pour sexe et adm

rl6<-glm(adm~dept+sexe,family='binomial') # regression logistique
summary(rl6) #sexe ne semble pas influente, AIC=5278.6


```
```{r 3q4}
rl7<-step(rl6)

#même conclusion
```

